臺灣臺北地方法院刑事判決　　　　　　　　96年度易字第76號
公　訴　人　臺灣臺北地方法院檢察署檢察官
被　　　告　甲○○
　　　　　　庚○○
上列被告等因詐欺等案件，經檢察官聲請以簡易判決處刑（九十
五年度偵緝字第二五三七、二八五五號），本院認不宜以簡易判
決處刑（九十六年度簡字第三八號）而改依通常程序進行及移送
併案審理（臺灣臺中地方法院檢察署九十五年度偵字第二○四八
三號）後，被告等於本院準備程序中就被訴事實為有罪之陳述，
經告知簡式審判程序之旨，並聽取公訴人及被告等之意見後，本
院合議庭認為適宜由受命法官獨任進行簡式審判程序而裁定改由
受命法官獨任進行簡式審判程序審理，判決如下：
    主  文
甲○○連續幫助共同連續意圖為自己不法之所有，以詐術使人將
本人之物交付，處有期徒刑柒月，減為有期徒刑月又拾伍日，
如易科罰金，以銀元佰元即新臺幣玖佰元折算壹日。
庚○○幫助共同連續意圖為自己不法之所有，以詐術使人將本人
之物交付，處有期徒刑肆月，如易科罰金，以銀元佰元即新臺
幣玖佰元折算壹日，減為有期徒刑貳月，如易科罰金，以銀元
佰元即新臺幣玖佰元折算壹日。
    事  實
一、庚○○有賭博前科，於民國九十三年間，因犯竊盜罪，經臺
    灣板橋地方法院以九十三年度簡字第一四○三號簡易判決判
    處有期徒刑三月確定，於九十四年五月九日徒刑易科罰金執
    行完畢出監（不構成累犯） 。
二、甲○○（聲請簡易判決處刑書誤載為王博燮，應予更正）依
    其已成年之社會經驗，明知金融機構存摺帳戶及金融卡為個
    人信用之表徵，任何人只要有少許之金錢，均可自行到金融
    機構申請開立存款帳戶及申請金融卡，並無特別之窒礙，並
    可預見將自己所有之存摺、金融卡及密碼等金融帳戶資料交
    付或提供他人使用，可能因此供不法詐騙集團用以詐騙他人
    將款項匯入後，再加以提領，並能預見可能因而幫助他人從
    事詐欺取財之財產犯罪，竟因該詐騙集團所屬自稱「林清琪
    」之成年男子對其稱若將金融機構之帳戶交付使用，則每月
    願為其支付房屋租金新臺幣（下同）六千元，甲○○遂基於
    幫助該詐騙集團人員詐欺取財之概括犯意，先於九十二年十
    一月十日二十一時三十分前之某不詳時間，在其臺北市中山
    區○○○路○段八十三巷五號九樓之二十之租處，將其多年
    前所開設之中華郵政股份有限公司（下稱中華郵政公司）太
    平坪林郵局局號第0000000號、帳號第000000
    0號帳戶之存摺、金融卡及密碼交付予「林清琪」，幫助林
    清琪所屬之該成年詐騙集團人員連續詐騙他人財物。復承前
    幫助詐欺取財之概括犯意，於九十三年二月六日開戶後至同
    年二月七日二十三時前之某不詳時間、地點，將其於九十三
    年二月六日至臺北市○○○路○段四十六號上海商業儲蓄銀
    行（下稱上海商銀）中山分行所開設帳號第0000000
    0000000號帳戶、於九十三年二月六日至臺北市中山
    區○○○路○段一四五號玉山銀行中山分行所開設帳號第0
    000000000000號帳戶之存摺、金融卡、印章及
    密碼交付予林清琪，幫助林清琪所屬之該成年詐騙集團人員
    連續詐騙他人財物。再承前幫助詐欺取財之概括犯意，於九
    十三年二月十日某時，在其上開租處，將其先前於九十二年
    十二月五日至中華郵政公司中山郵局（局號第000000
    0號）所開設帳號第0000000號帳戶（甲○○於九十
    三年二月九日變更該帳戶之印鑑）、於九十三年二月九日至
    臺北市中山區○○○路○段四十四號台新國際商業銀行（下
    稱台新銀行）營業部所開設之帳號第0000000000
    0000號帳戶、於九十三年二月九日至臺北市○○○路○
    段一二八號復華商業銀行（下稱復華銀行）城東分行所開設
    之帳號第0000000000000號帳戶之存摺、印章
    、金融卡及密碼交付予林清琪，幫助林清琪所屬之該成年詐
    騙集團人員連續詐騙他人財物。林清琪於取得上揭存摺、金
    融卡、印章及密碼後，即與渠所屬集團成員，共同基於意圖
    為自己不法所有之詐欺取財概括犯意聯絡，連續為下列詐欺
    取財犯行：
    (一)於九十二年十一月十日二十一時三十分許，由該詐騙集
        團之成年女成員撥打電話予王志清，對之佯稱華隆投資
        顧問公司舉辦留手機號碼抽獎活動，伊抽中二獎一百萬
        元，若要領獎需先購買二個基金云云，致王志清誤信為
        真，陷於錯誤而依照上開詐騙集團成員之指示，於九十
        二年十二月一日、同年月二日至臺北銀行某分行接續各
        匯款一萬五千元（合計共三萬元）至甲○○上開中華郵
        政公司太平坪林郵局帳戶內。
    (二)於九十二年十一月二十三日十四時許，由該詐騙集團自
        稱張小姐之成年女成員撥打電話予癸○○，對之佯稱公
        司舉辦留手機號碼抽獎活動，伊抽中二獎一百二十萬元
        ，若要領獎需先購買二個基金云云，致癸○○誤信為真
        ，陷於錯誤而依照上開詐騙集團成員之指示，於九十二
        年十二月九日匯款十萬元至甲○○上開中華郵政公司太
        平坪林郵局帳戶內（聲請簡易判決處刑書誤為匯入中華
        郵政公司中山郵局帳戶，公訴人業已於九十六年七月三
        十日蒞庭時當庭更正）。
    (三)該詐騙集團在桃園縣桃園市○○路台新銀行自動櫃員機
        前留有「處理轉帳錯誤金控公司、電話0000000
        000號、0000000000號、住址臺北市○○○路○段八十七號九樓」之標籤，適有乙○○於九十三
        年二月七日二十三時許，因操作自動櫃員機發生錯誤，
        即撥打該標籤所示電話，由該詐騙集團自稱「王主任」
        之成年男成員接聽後向乙○○佯稱要將金融卡放入自動
        櫃員機依渠指令操作，致乙○○陷於錯誤，誤信為真而
        至桃園縣桃園市○○路桃園市農會自動櫃員機處，依該
        成員指示操作自動櫃員機，於九十三年二月八日二時五
        十三分許、三時零一分許接續轉帳十萬元、九萬九千八
        百二十元（合計共十九萬九千八百二十元）至甲○○前
        開上海商銀帳戶內。
    (四)於九十三年二月十九日十八時三十八分許，由該詐騙集
        團所屬之成年男成員撥打電話予羅斌峰，對之佯稱：渠
        為四海幫分子，受人委託要對之斷手斷腳，渠知道伊之
        工作，若要解決須匯款至指定帳戶云云，以此假恐嚇真
        詐財之方式詐騙金錢，羅斌峰因而誤信為真，陷於錯誤
        ，而依照上開詐騙集團成員之指示，於該日十九時許至
        臺南縣永康市○○○路三六三號二王郵局匯款九萬九千
        九百八十二元至甲○○上開復華銀行帳戶內。嗣因羅斌
        峰察覺有異，報警處理而循線查獲此情。
    (五)子○○因在網際網路購買電視遊樂器，於九十三年二月
        二十一日二十一時許，由該詐騙集團所屬自稱吳先生之
        成年成員對子○○佯稱須以轉帳方式完成交易云云，致
        子○○誤信為真，陷於錯誤而依照上開詐騙集團成員之
        指示，於該日至臺北縣土城市○○路○段、中央路口板
        信銀行之自動櫃員機處轉帳六千三百八十四元至甲○○
        上開台新銀行帳戶內。嗣因子○○察覺有異，報警處理
        而循線查獲上情。
三、庚○○依其已成年之社會經驗，明知金融機構存摺帳戶及金
    融卡為個人信用之表徵，任何人只要有少許之金錢，均可自
    行到金融機構申請開立存款帳戶及申請金融卡，並無特別之
    窒礙，並可預見將自己所有之存摺、金融卡及密碼等金融帳
    戶資料交付或提供他人使用，可能因此供不法詐騙集團用以
    詐騙他人將款項匯入後，再加以提領，並能預見可能因而幫
    助他人從事詐欺取財之財產犯罪，竟不違背其本意，基於幫
    助姓名年籍不詳之成年詐騙集團人員詐欺取財之犯意，於九
    十三年二月五日開戶後至同日十五時前之某時，在臺北縣三
    重市某便利商店處，將其於九十三年二月五日至中國國際商
    業銀行國外部所開設之帳號第00000000000號、
    臺北市○○路一五二號一樓合作金庫松江分行所開設帳號第
    0000000000000號（聲請簡易判決處刑書誤載
    為中和分行，應予更正）、臺北市○○○路○段五十二號土
    地銀行長安分行所開設帳號第000000000000號
    之存摺、金融卡及密碼等物，以每個帳戶一千元之代價，賣
    予詐騙集團成年王姓成員使用，幫助王姓成員所屬之成年詐
    騙集團人員連續詐騙他人財物。該詐騙集團所屬王姓成年成
    員於取得上揭存摺、金融卡及密碼後，即與渠所屬集團成員
    ，共同基於意圖為自己不法所有之詐欺取財概括犯意聯絡，
    連續為下列詐欺取財犯行：
    (一)於九十三年二月五日十五時許，由該詐騙集團所屬自稱
        小高之成年男成員撥打電話予丁○○（聲請簡易判決處
        刑書誤載為林榮德，應予更正），對之詐稱：因伊得罪
        人，有人委託渠處理，知道伊居住在何處，若要解決可
        以拿一些錢給兄弟吃紅，若不給錢就會對付伊之家人，
        在伊住處附近已有多位小弟徘徊監控云云，以此假恐嚇
        真詐財之方式詐騙金錢，丁○○因而誤信為真，陷於錯
        誤而旋至高雄市旗津區某便利超商自動櫃員機前轉帳六
        千元至庚○○上開中國國際商業銀行帳戶內。
    (二)於九十三年二月六日十九時許，由該詐騙集團所屬成員
        撥打電話予翁世榮（聲請簡易判決處刑書誤載為戊○○
        ，應予更正），對之詐稱：因伊得罪人，有人委託渠處
        理，知道伊居住在何處，若要解決可以拿一些錢給兄弟
        吃紅，若不給錢就會對付伊之家人，在伊住處附近已有
        多位小弟徘徊監控云云，以此假恐嚇真詐財之方式詐騙
        金錢，翁世榮因而誤信為真，陷於錯誤而於該日二十時
        許至金門縣金寧鄉郵局自動櫃員機前自伊妻帳戶內接續
        轉帳一萬元、二千元（合計共一萬二千元）至庚○○上
        開中國國際商業銀行帳戶內。
    (三)於九十三年二月六日二十時許，由該詐騙集團所屬成員
        撥打電話予丙○○及伊夫，對伊等佯稱：伊夫有一離職
        同事以十二萬元代價僱用渠砍斷伊先生之手腳，渠知道
        伊等之工作，但渠不願挑起仇怨，視該二人誠意而定云
        云，以此假恐嚇真詐財之方式詐騙金錢，丙○○因而誤
        信為真，陷於錯誤而於該日二十一時許至臺北縣板橋市
        實踐郵局自動櫃員機前，自中華郵政公司板橋民族路郵
        局帳戶內轉帳一萬元至庚○○上開中國國際商業銀行帳
        戶內。
    (四)於九十三年二月七日十二時許，由該詐騙集團所屬自稱
        阿忠之成年男成員撥打電話予己○○，對之佯稱：因伊
        得罪人，有人委託渠處理，知道伊居住在何處，若要解
        決可以拿一些錢給兄弟吃紅，若不給錢就會對付伊之家
        人，在伊之住處附近已有多位小弟徘徊監控云云，以此
        假恐嚇真詐財之方式詐騙金錢，己○○因而誤信為真，
        陷於錯誤而於該日十三時十五分許至臺北縣國泰世華商
        業銀行後埔分行自動櫃員機前，自伊中國信託商業銀行
        復興分行帳戶內接續轉帳二萬元、二萬元（合計共四萬
        元）至庚○○上開中國國際商業銀行帳戶內。
    (五)於九十三年二月七日十四時許，由該詐騙集團所屬成員
        撥打電話予辛○○，對之佯稱：因伊得罪人，有人委託
        渠處理，知道伊居住在何處，若要解決可以拿一些錢給
        兄弟吃紅，若不給錢就會對付伊家人，在伊住處附近已
        有多位小弟徘徊監控云云，以此假恐嚇真詐財之方式詐
        騙金錢，辛○○因而誤信為真，陷於錯誤而旋至臺北縣
        板橋市某郵局自動櫃員機前，自伊所有之花旗銀行板橋
        分行帳戶內轉帳六萬六千六百六十六元至庚○○上開中
        國國際商業銀行帳戶內。
    (六)於九十三年二月九日十七時許，由該詐騙集團所屬成員
        撥打電話予壬○○，對之佯稱：因伊得罪人，有人委託
        渠處理，知道伊居住在何處，若要解決可以拿一些錢給
        兄弟吃紅，若不給錢就會對付伊之家人，在伊住處附近
        已有多位小弟徘徊監控云云，以此假恐嚇真詐財之方式
        詐騙金錢，壬○○因而誤信為真，陷於錯誤而於該日十
        八時許至臺北縣板橋市國泰世華商業銀行後埔分行自動
        櫃員機前轉帳三萬元至庚○○上開中國國際商業銀行帳
        戶內。
四、上開各受詐騙人所匯入或轉帳之款項旋即遭該詐騙集團所屬
    之車手林宗憲、羅文彬等人至新竹縣、市之自動櫃員機提領
    一空（林宗憲、羅文彬二人經臺灣新竹地方法院檢察署檢察
    官提起公訴後，林宗憲因於九十四年八月三日死亡而經臺灣
    新竹地方法院以九十四年度訴字第十六號判決公訴不受理確
    定，羅文彬則經該院以九十四年度訴字第十六號判決判處有
    期徒刑一年十月確定）。嗣於九十三年二月八日上午九時二
    十分許，林宗憲駕駛二Ｐ－八○五一號自用小客車搭載羅文
    彬行經新竹縣新埔鎮照門里照門橋時因林宗憲酒後駕車不慎
    翻覆該車，經警到場處理後發現該二人持有多家他人名義之
    銀行金融卡、存摺、印章等物，且身上現金復多達一百零二
    萬一千一百元，發現有異而循線查悉上情。
五、案經新竹縣警察局新埔分局報請臺灣新竹地方法院檢察署檢
    察官呈請臺灣高等法院檢察署檢察長核准令轉臺灣臺北地方
    法院檢察署檢察官偵查聲請以簡易判決處刑，本院認不宜以
    簡易判決處刑而改依通常程序進行，及臺中市警察局第二分
    局報請臺灣臺中地方法院檢察署檢察官偵查移送本院併案審
    理後，因甲○○、庚○○於本院準備程序中就被訴事實均為
    有罪之陳述，本院合議庭認為適宜由受命法官獨任進行簡式
    審判程序而裁定改由受命法官獨任進行簡式審判程序審理。
    理  由
一、上開事實，業據被告甲○○、庚○○於本院行準備程序及審
    理時坦承不諱，復經被害人王志清、癸○○、乙○○、羅斌
    峰、子○○、丁○○、翁世榮、丙○○、己○○、辛○○、
    壬○○等人陳述在卷，又有中華郵政股份有限公司九十五年
    十二月十三日儲字第○九五○七三○八一一號函所檢附開戶
    資料影本、客戶歷史交易清單、上海商銀中山分行九十五年
    十二月八日（九五）上中山字第二○八號函所檢附之交易往
    來明細資料、開戶資料影本、玉山銀行中山分行九十五年十
    二月十三日玉山中山字第○六一二一一○三號函所檢附之開
    戶資料、交易往來明細表、被害人王志清匯款之臺北銀行入
    戶電匯回條影本、被害人癸○○匯款之郵政國內匯款執據影
    本、被害人乙○○轉帳之桃園市農會自動付款機客戶交易明
    細單影本、被害人子○○轉帳之中華郵政公司自動櫃員機儲
    戶交易明細表影本、台新銀行九十五年十月十四日台新作集
    字第九五一四○四二號函暨檢附之交易明細表、復華銀行城
    東分行九十五年十月十六日（九五）復城字第二六四號函暨
    檢附之開戶資料影本、登錄事項明細查詢單、客戶往來交易
    明細、中國國際商業銀行國外部客戶歷史檔交易明細表影本
    、中國國際商業銀行九十三年四月二十一日（九三）國台存
    字第○○三五九號函所檢附之被告庚○○開戶資料及交易明
    細查詢表（均影本）、中國信託商業銀行股份有限公司九十
    三年四月三十日函暨檢附之對帳單影本、被害人己○○之開
    戶資料影本及存摺影本等在卷可按，暨扣案之被告甲○○玉
    山銀行及上海商銀之存摺各一本、金融卡各一張、印章一枚
    及被告庚○○上開三帳戶之金融卡三張之照片列印資料可稽
    ，是被告二人之任意性自白顯與事實相符。本案事證明確，
    被告二人犯行均堪認定，應予依法論科。
二、(一)被告二人行為後，刑法部分條文業於九十四年一月七日
        修正，同年二月二日經總統令公布，並自九十五年七月
        一日起施行。修正後刑法第二條第一項規定：「行為後
        法律有變更者，適用行為時之法律。但行為後之法律有
        利於行為人者，適用最有利於行為人之法律。」，此條
        規定與刑法第一條罪刑法定主義契合，係規範行為後法
        律變更所生新舊法律比較適用之準據，是刑法第二條本
        身雖經修正，尚無比較新舊法之問題，應一律適用裁判
        時之現行刑法第二條以決定適用之刑罰法律。又本次修
        正涵蓋之範圍甚廣，故比較新舊法時，應就罪刑有關之
        共犯、未遂犯、想像競合犯、牽連犯、連續犯、結合犯
        ，以及累犯加重、自首減輕暨其他法定加減原因（如身
        分加減）與加減例等一切情形，綜其全部罪刑之結果而
        為比較，復有最高法院九十五年五月二十三日所為之九
        十五年度第八次刑事庭會議決議第一點法律變更之比較
        適用原則(四)可資參照。
    (二)刑法上之幫助犯，係指以幫助之意思，對於正犯資以助
        力，而未參與實施犯罪之行為者而言（最高法院四十九
        年臺上字第七十七號判例意旨參照）。查被告二人各基
        於幫助之意思，將其等所有上開帳戶存摺、金融卡及密
        碼（被告甲○○並交付印章）分別交予林清琪、王姓成
        年男子所屬之詐騙集團，以供被害人轉帳之用，而為詐
        欺取財罪構成要件以外之行為，核其等所為，均係犯刑
        法第三十條第一項前段、第三百三十九條第一項幫助詐
        欺取財罪，聲請簡易判決處刑書雖認被告庚○○係犯幫
        助恐嚇取財罪嫌云云，然詐騙集團係以假恐嚇真詐財之
        方式進行詐騙行為，真意並非為恐嚇取財，且聲請人於
        聲請簡易判決處刑書內亦稱被告庚○○係將前開其所有
        之存摺、金融卡及密碼等交付詐騙集團人員使用，蒞庭
        之公訴人於本院審理中亦稱「被告陳志雄部分更正起訴
        法條為刑法第三十條及同法第三百三十九條第一項幫助
        詐欺罪，因為簡易判決處刑書上已載明該真實姓名年籍
        不詳之人與林宗憲、羅文彬等人有詐欺之犯意聯絡，故
        被告庚○○應該是涉犯幫助詐欺。」等語而變更起訴法
        條，是本院就此部分已無庸再行變更起訴法條，附此敘
        明。又刑法第三百三十九條第一項之詐欺取財罪，其法
        定刑為「五年以下有期徒刑、拘役或科或併科（銀元）
        一千元以下罰金。」，依修正後刑法施行法所增訂第一
        條之一第一項「中華民國九十四年一月七日刑法修正施
        行後，刑法分則編所定罰金之貨幣單位為新臺幣。」及
        該條第二項「九十四年一月七日刑法修正時，刑法分則
        編未修正之條文定有罰金者，自九十四年一月七日刑法
        修正施行後，就其所定數額提高為三十倍。但七十二年
        六月二十六日至九十四年一月七日新增或修正之條文，
        就其所定數額提高為三倍。」之規定，刑法第三百三十
        九條第一項之詐欺取財罪所得科處之罰金刑為新臺幣三
        萬元以下罰金，而依被告二人行為時之法律即罰金罰鍰
        提高標準條例第一條前段規定提高倍數為十倍之規定，
        該罪所得科處之罰金刑為一萬元以下罰金，經換算為新
        臺幣後為新臺幣三萬元以下罰金，適用結果修正前後刑
        法第三百三十九條第一項之詐欺取財罪二者罰金額度相
        同，應逕行適用裁判時法即刑法施行法第一條之一第一
        項、第二項前段之規定。另依修正後刑法第三十三條第
        五款：「主刑之種類如下：‧‧‧五、罰金：新臺幣一
        千元以上，以百元計算之。」之規定，刑法第三百三十
        九條第一項之罪所得科處之罰金刑最低為新臺幣一千元
        ，已較被告二人行為時之法律所規定之罰金最低額為高
        ，因此，就罰金刑法定最低刑度部分比較上述修正前、
        後之法律，自以被告二人行為時即修正前刑法第三十三
        條第五款之規定較有利於被告二人。
    (三)修正前刑法第二十八條規定：「二人以上共同實施犯罪
        之行為者，皆為共犯。」，修正後刑法第二十八條則規
        定為：「二人以上共同實行犯罪之行為者，皆為共犯。
        」，揆諸本條之修正理由係為釐清陰謀共同正犯、預備
        共同正犯、共謀共同正犯是否符合正犯之要件，被告所
        幫助之成年詐騙集團成員間均為有犯意聯絡及行為分擔
        之共同正犯，並非陰謀犯或預備犯，不論依修正前或修
        正後之規定均係共同實施犯罪行為之共同正犯，是新舊
        法處罰之輕重相同，且對於被告二人並無有利不利之問
        題，應依一般法律適用原則適用裁判時法即修正後刑法
        第二十八條之規定（最高法院九十五年十一月七日所為
        九十五年度第二十一次刑事庭會議決議意旨參照）。各
        該成年詐騙集團成員先後於如事實欄所載時、地多次詐
        欺取財之犯行，如依舊法，因時間緊接，方法相同，所
        為係觸犯構成要件相同之罪名，顯係基於概括犯意反覆
        為之，為連續犯，惟被告二人行為後新法業已刪除連續
        犯之規定，此刪除雖非犯罪構成要件之變更，但顯已影
        響行為人刑罰之法律效果，自屬法律有變更，是渠等上
        開詐欺取財之犯行若依新法，即不得論以連續犯，而須
        分論併罰，是比較新舊法之結果，認修正前刑法第五十
        六條之規定論以連續犯對各該詐騙集團之成員較為有利
        。又被告甲○○基於幫助詐欺之概括犯意，於上開如事
        實欄二所載之時、地分三次交付上開存摺、金融卡、密
        碼及印章之所為，如依舊法，因時間緊接，方法相同，
        所為係觸犯構成要件相同之罪名，顯係基於概括犯意反
        覆為之，為連續犯，惟被告甲○○行為後新法業已刪除
        連續犯之規定，此刪除雖非犯罪構成要件之變更，但顯
        已影響行為人刑罰之法律效果，自屬法律有變更，是被
        告甲○○上開詐欺取財之犯行若依新法，即不得論以連
        續犯，而須分論併罰，是比較新舊法之結果，認修正前
        刑法第五十六條之規定論以連續犯對被告甲○○較為有
        利，應依修正前刑法第五十六條之規定論以一罪，並加
        重其刑。公訴人就被告甲○○部分雖僅就如事實欄二(
        二)、(三)所載之犯行聲請以簡易判決處刑，而未論究
        如事實欄二(一)、(四)、(五)所載之犯行，然因如事實
        欄二(一)所載之犯行與聲請簡易判決處刑部分有實質上
        一罪之關係，而如事實欄二(四)、(五)所載之犯行則與
        聲請簡易判決處刑部分有修正前刑法第五十六條連續犯
        之裁判上一罪關係，復經移送本院併案審理，本院自均
        一併加以審理，附此敘明。
    (四)修正前刑法第三十條第一項、第二項分別規定為「幫助
        他人犯罪者，為從犯。雖他人不知幫助之情者，亦同。
        」、「從犯之處罰，得按正犯之刑減輕之。」，修正後
        則分別規定為「幫助他人實行犯罪行為者，為幫助犯。
        雖他人不知幫助之情者，亦同。」、「幫助犯之處罰，
        得按正犯之刑減輕之。」，此條之修正，立法理由旨在
        明確宣示幫助犯採取「限制從屬形式」，以杜爭議，且
        將名詞上易生誤解之「從犯」更正為「幫助犯」，以符
        本意，僅屬文字之修正，並非屬法律變更，自無新舊法
        比較適用之問題，應逕行適用裁判時法之刑法第三十條
        第一項、第二項之規定（最高法院九十五年十一月七日
        所為九十五年度第二十一次刑事庭會議決議意旨參照）
        ，查被告二人均為幫助犯，其等提供帳戶之存摺、金融
        卡、密碼等資料予實施詐騙者，對被害人財產損害之造
        成，較諸具犯罪支配力之正犯有明顯之差異，是其等上
        開所為，應依刑法第三十條第二項規定，按正犯之刑減
        輕之，就被告甲○○部分並依法先加後減。另被告二人
        行為時刑法第六十八條規定：「拘役或罰金加減者，僅
        加減其最高度。」，其中有關罰金之規定，於被告二人
        行為後已移列為刑法第六十七條並修正為：「罰金加減
        者，其最高度及最低度同加減之。」，惟如上所述，被
        告二人行為時之刑法第三十三條第五款規定罰金為銀元
        一元即新臺幣三元以上，被告行為後，該款修正為「罰
        金為一千元以上，以百元計算之。」，經比較新、舊法
        結果，以修正前之刑法第六十八條較有利於被告二人。
    (五)爰審酌被告二人提供帳戶供詐騙集團使用，所為已影響
        社會正常經濟交易安全秩序，增加被害人尋求救濟之困
        難，並使犯罪之追查趨於複雜，及其犯罪之動機、目的
        、手段、所交付之帳戶存摺、金融卡之數量，現均有正
        當工作，有在職證明書二紙在卷可按，暨其等犯罪後坦
        承犯行之態度等一切情狀，各量處如主文第一項前段、
        第二項前段所示之刑。又修正前刑法第四十一條第一項
        前段規定：「犯最重本刑為五年以下有期徒刑以下之刑
        之罪，而受六個月以下有期徒刑或拘役之宣告，因身體
        、教育、職業、家庭之關係或其他正當事由，執行顯有
        困難者，得以一元以上三元以下折算一日，易科罰金。
        」，再被告二人行為時之易科罰金折算標準，修正前罰
        金罰鍰提高標準條例第二條（已於九十五年五月十七日
        修正刪除，並自九十五年七月一日起施行）前段規定，
        就其原定數額提高為一百倍折算一日，則本案被告二人
        行為時之易科罰金折算標準，應以銀元一百元以上，三
        百元以下折算一日，經折算為新臺幣後，應以新臺幣三
        百元以上，九百元以下折算一日。而修正後刑法第四十
        一條第一項前段則規定：「犯最重本刑為五年以下有期
        徒刑以下之刑之罪，而受六個月以下有期徒刑或拘役之
        宣告者，得以新臺幣一千元、二千元或三千元折算一日
        ，易科罰金。」，經比較新舊法結果，以行為時所適用
        之修正前刑法第四十一條第一項、修正前罰金罰鍰提高
        標準條例第二條規定較有利於被告二人，是依刑法第二
        條第一項前段之規定，自應適用行為時即修正前刑法第
        四十一條第一項前段、修正前罰金罰鍰提高標準條例第
        二條之規定，併諭知易科罰金之折算標準。再被告二人
        之犯罪時間均在九十六年四月二十四日以前，經核並無
        中華民國九十六年罪犯減刑條例第三條所定不予減刑或
        該條例第五條所定不得減刑之情形，均應依該條例第二
        條第一項第三款之規定予以減刑，並依該條例第九條之
        規定諭知易科罰金之折算標準。
據上論斷，應依刑事訴訟法第二百七十三條之一第一項、第二百
九十九條第一項前段，刑法第二條第一項前段、第三十條第一項
前段、第二項、第二十八條、第三百三十九條第一項、修正前刑
法第五十六條、第四十一條第一項前段，刑法施行法第一條之一
第一項、第二項前段，修正前罰金罰鍰提高標準條例第二條，現
行法規所定貨幣單位折算新臺幣條例第二條，中華民國九十六年
罪犯減刑條例第二條第一項第三款、第七條、第九條，判決如主
文。
本案經檢察官郭瑜芳到庭執行職務
中　　華　　民　　國　　96　　年　　8 　　月　　17　　日
　　　　　　　　　刑事第九庭  法　官　黃紹紘
以上正本證明與原本無異。
如不服本判決，應於判決送達後十日內，向本院提出上訴狀（應
抄附繕本）。告訴人或被害人如對於本判決不服者，應具備理由
請求檢察官上訴，其上訴期間之計算係以檢察官收受判決正本之
日期為準。
　　　　　　　　　　　　　　　書記官　陳靜君
中　　華　　民　　國　　96　　年　　8 　　月　　20　　日
附錄本案論罪科刑所犯法條全文
刑法第三百三十九條
意圖為自己或第三人不法之所有，以詐術使人將本人或第三人之
物交付者，處五年以下有期徒刑、拘役或科或併科一千元以下罰
金。
以前項方法得財產上不法之利益或使第三人得之者，亦同。
前二項之未遂犯罰之。
